臺灣臺南地方法院民事裁定
                                  109年度消債更字第333號
聲  請  人
即  債務人  王怡壬
代  理  人  郭群裕律師(法扶律師)
上列聲請人依消費者債務清理條例聲請更生，本院裁定如下：
    主    文
聲請人甲○○自民國１０９年１１月１９日下午５時起開始更生程序，並命
司法事務官進行本件更生程序。
    理    由
壹、程序方面
一、「為使負債務之消費者得依本條例所定程序清理其債務，以
    調整其與債權人及其他利害關係人之權利義務關係，保障債
    權人之公平受償，謀求消費者經濟生活之更生及社會經濟之
    健全發展，特制定本條例」、「本條例所稱消費者，指五年
    內未從事營業活動或從事小規模營業活動之自然人。前項小
    規模營業指營業額平均每月新臺幣二十萬元以下者。前項所
    定數額，司法院得因情勢需要，以命令增減之」，消費者債
    務清理條例第１條及第２條定有明文。「聲請依本條例所定程
    序清理其債務之債務人，以本條例第二條所稱之消費者為限
    」、「本條例第二條第一項所稱之營業活動，係指反覆從事
    銷售貨物、提供勞務或其他相類行為，以獲取代價之社會活
    動。債務人為公司或其他營利法人之負責人，無論是否受有
    薪資，均視為自己從事營業活動。其營業額依該公司或其他
    營利法人之營業額定之」、「本條例第二條第一項所定之五
    年期間，自聲請更生或清算前一日回溯五年計算之；第二項
    所定之營業額，以五年內之營業總額除以實際營業月數計算
    之」，消費者債務清理條例施行細則第２條第１項、第３條、
    第４條復有明訂。聲請人具狀陳稱：其於路邊擺攤販賣鹽水
    雞，每日銷售額約為４０００元，每月工作２６日（按：據此核計
    ，每月銷售額約為１０萬４０００元）等語（見本院１０９年度消債
    更字第３３３號消債卷宗﹝下稱院卷﹞第４５頁），此有聲請人所
    提民國１０９年１０月７日民事陳報㈠狀、收入證明切結書各１份為
    佐（見院卷第４５頁、第２２頁）。本院審酌聲請人之上開營業
    活動，固無法向稅務機關查得相關營業稅籍資料，然一般非
    加盟型態自營之攤販，每月營業額難逾新臺幣（下同）２０萬
    元，此外，本院復查無其他證據足資證明聲請人自營上開經
    濟活動之營業額平均每月已逾２０萬元，足認聲請人為５年內
    從事小規模營業活動之自然人，屬消費者債務清理條例所稱
    之消費者。
二、「更生及清算事件專屬債務人住所地或居所地之地方法院管
    轄」、「債務人無擔保或無優先權之本金及利息債務總額未
    逾新臺幣一千二百萬元者，於法院裁定開始清算程序或宣告
    破產前，得向法院聲請更生」、「債務人對於金融機構負債
    務者，在聲請更生或清算前，應向最大債權金融機構請求協
    商債務清償方案，或向其住、居所地之法院或鄉、鎮、市、
    區調解委員會聲請債務清理之調解……協商或調解成立者，債
    務人不得聲請更生或清算。但因不可歸責於己之事由，致履
    行有困難者，不在此限」，消費者債務清理條例第５條第１項
    、第４２條第１項、第１５１條第１項及第７項分別定有明文。查聲
    請人無擔保或無優先權之本金及利息總額未逾１２００萬元，亦
    未經法院裁定開始清算程序或宣告破產等情，有債權人清冊
    １份、當事人綜合信用報告１份、消債事件查詢作業資料１份
    在卷可稽（見院卷第８頁背面至第９頁、第１６頁至第２０頁、第
    ３１頁）。聲請人對於兆豐國際商業銀行股份有限公司（下稱
    兆豐銀行）等金融機構負債務，向其住所地法院即本院聲請
    債務清理之調解而不成立等情，復經本院依職權核閱本院臺
    南簡易庭１０９年度南司消債調字第４５７號民事聲請事件卷宗（
    下稱調卷）確認無訛。故聲請人因調解不成立而向本院聲請
    更生，核與上開規定相符，先予敘明。
貳、實體方面
一、聲請意旨略以：聲請人對於兆豐銀行等金融機構及資產公司
    負債總金額約為５４４萬７０１６元，惟其每月收入扣除必要支出
    及扶養費用後，所餘得用以清償債務之金錢已有不能清償債
    務之虞，爰依消費者債務清理條例聲請更生等語。
二、按「債務人不能清償債務或有不能清償之虞者，得依本條例
    所定更生或清算程序，清理其債務」、「法院開始更生程序
    之裁定，應載明其年、月、日、時，並即時發生效力」、「
    法院裁定開始更生或清算程序後，得命司法事務官進行更生
    或清算程序」，消費者債務清理條例第３條、第４５條第１項、
    第１６條第１項前段分別定有明文。
三、茲就聲請人是否不能清償債務或有不能清償債務之虞，悉述
    如下：
  ㈠每月收入
　　聲請人表示：其自營擺攤販賣鹽水雞，每日銷售額扣除成本
    及其他雜支費用，淨賺約１１００元至１２００元不等，每月工作日
    數２６天，是以每月收入約為２萬８６００元至３萬１２００元等語（見
    院卷第４５頁），並提出切結書１份為證（見院卷第２２頁），
    本院併參酌聲請人所提勞工保險被保險人投保資料表暨其明
    細、１０７年度及１０８年度綜合所得稅各類所得資料清單等關於
    收入之資料（見院卷第２１頁、第１３頁至第１４頁），堪信聲請
    人所述為真實。又聲請人未核領任何給付或社會補助，有勞
    動部勞工保險局１０９年９月２６日保普生字第１０９１３０４２９４０號函
    、臺南市政府社會局１０９年１０月２３日南市社助字第１０９１２９８１４
    ２號函各１份在卷可稽（見院卷第４４頁、第４７頁），爰認聲請
    人每月償債能力之基礎應以上開收入數額估算為宜。
  ㈡必要支出
　　臺南市政府公告１０９年度臺南市低收入戶最低生活費用每人
    每月為１萬２３８８元，該生活費標準乃係按照政府最近１年平均
    每人消費支出（包括食品費、衣著鞋襪費、房租水電費、家
    居管理費、醫療保健費、交通通訊費、娛樂教育費及雜項支
    出）百分之六十而訂定，對於認定債務人每月必要支出數額
    而言，具有相當高之參考價值及憑信性。又「債務人必要生
    活費用，以最近一年衛生福利部或直轄市政府所公告當地區
    每人每月最低生活費一點二倍定之」，消費者債務清理條例
    第６４條之２第１項復有明定。準此，消費者債務清理條例事件
    之債務人每月必要生活費標準應為１萬４８６６元【計算式：１萬
    ２３８８元×１．２＝１萬４８６６元，元以下四捨五入】。聲請人僅主張
    其每月生活必要費用含膳食費６０００元、電費１０９２元、水費２０
    ０元、瓦斯費１０００元、通訊費１３９９元、交通費用１５００元、日
    常生活雜支３０００元，共計１萬４１９１元，業據其提出財產及收
    入狀況說明書１份為據（見院卷第７頁背面至第８頁）。聲請
    人所主張之每月必要支出費用，顯然低於以上開生活費標準
    核算之數額，衡情聲請人亦無故意低報其支出數額致不利於
    己之理，應堪採信。又因上開生活必要費用並未包括社會保
    險之支出，是以聲請人每月另需支付之健保費用，自應列計
    為生活必要費用。從而，生活必要費用應再加計聲請人支出
    之健保費用６７５元，此有聲請人所提台南市各業工人聯合會
    繳款專用通知函暨繳款證明翻拍照片１份可稽（見院卷第４６
    頁）。爰認聲請人之生活必要費用應以１萬４８６６元【計算式
    ：１萬４１９１元＋６７５元＝１萬４８６６元】估算為適當。
  ㈢未成年子女王○迦扶養費用
　　聲請人主張其與配偶共同扶養未成年子女王○迦（姓名年籍
    均詳卷），而該名未成年子女未核領任何補助款等情，有戶
    籍謄本、臺南市政府社會局１０９年１０月２３日南市社助字第１０９
    １２９８１４２號函各１份在卷可佐（見院卷第２４頁、第４７頁），應
    堪予認定。再參以消費者債務清理條例第６４條之２第２項之規
    定，經本院以上開必要生活費標準估算，聲請人應負擔未成
    年子女王○迦之扶養費數額應為７４３３元【計算式：生活費標
    準÷扶養義務人數×受扶養人之人數＝１萬４８６６元÷２×１＝７４３３元
    】。聲請人表示其每月分擔之扶養費數額７４３３元，尚未逾越
    本院以上開生活費標準核算之數額，足堪採信。
  ㈣具體分析
　　觀諸卷內財產及收入狀況說明書、全國財產稅總歸戶財產查
    詢清單（見院卷第７頁背面、第１５頁），可知聲請人名下並
    無任何財產，而縱以聲請人目前每月收入最高３萬１２００元計
    算，其可清償債務數額依前論述約為８９０１元【計算式：每月
    收入－必要支出－未成年子女王○迦扶養費用＝３萬１２００元－１萬４
    ８６６元－７４３３＝８９０１元】。最大債權銀行兆豐銀行固於前置調
    解程序中同意提供聲請人「１８０期，利率３％，月付８３８３元」
    之還款方案予以清償（見調卷第８９頁），然聲請人除積欠銀
    行債務外，尚積欠積欠萬榮行銷股份有限公司４１萬８０３９元，
    該公司同意提供「１１萬元，一次清償」或「１８０期，利率０％
    ，每期１８００元」之償還條件（見調卷第４７頁）；積欠富邦資
    產管理股份有限公司２２萬４０９５元，該公司願意提供「１８０期
    ，利率０％，第１至１７９期，每期清償１２４５元，第１８０期清償１２４
    ０元」之還款條件（見調卷第５１頁）；積欠金陽信資產管理
    股份有限公司８０萬２４３４元，該公司願提供「１８０期，利率０％
    ，每期４４５８元」之清償方案（見調卷第６６頁），據此核計，
    單就前述最大債權金融機構及資產公司同意分期清償之金額
    ，則聲請人每月每期至少應償還１萬５８８６元【計算式：８３８３
    元＋１８００元＋１２４５元＋４４５８元＝１萬５８８６元】，實已逾聲請人前
    揭每月所能負擔清償債務之數額，自更無可能依原先契約所
    約定較為嚴苛之條件清償債務，更遑論聲請人所稱其每月需
    負擔胎兒之扶養費用尚未審酌，且其另積欠元大國際資產管
    理股份有限公司、新光行銷股份有限公司及良京實業股份有
    限公司之債務亦未納入上開還款金額之範圍內，堪認聲請人
    顯無清償債務之能力。
四、綜上，聲請人有不能清償之情事，復無消費者債務清理條例
    第６條第３項、第８條、第４６條各款所定駁回更生聲請之事由
    存在。聲請人向本院聲請裁定開始更生，核無不合，爰裁定
    如主文。
中　　華　　民　　國　　109 　年　　11　　月　　19　　日
                    消債法庭  法  官  陳谷鴻
以上正本證明與原本無異。   
本裁定不得抗告。
本裁定已於１０９年１１月１９日下午５時公告。
中　　華　　民　　國　　109 　年　　11　　月　　19　　日
                             書記官  曾盈靜